【裁判字號】    92,上訴,1576
【裁判日期】    921203
【裁判案由】    偽造文書
【裁判全文】
臺灣高等法院臺中分院刑事判決                  九十二年度上訴字第一五七六號
    上  訴  人  臺灣台中地方法院檢察署檢察官
    被      告  甲○○
右上訴人因被告偽造文書案件，不服台灣台中地方法院九十二年度訴字第一二二五號
中華民國九十二年七月十五日第一審判決（起訴案號：台灣台中地方法院檢察署九十
二年度偵字第二七八九號），提起上訴，本院判決如左：
      主  文
上訴駁回。
      理  由
一、本案經本院審理結果，認第一審判決被告甲○○（以下簡稱為被告）無罪並無不
    當，應予維持，並引用第一審判決書記載之事實及理由（如附件）。
二、本件公訴人係以：（一）證人甘育真之證述僅能證明其曾代為轉交一堆紙給被告
    ，並由被告處收受一份契約書，事後復由被告取回該契約書而已，仍難認告訴人
    已授權被告代為簽訂契約；又證人楊志培及賴正和之證詞亦均僅能證明其公司之
    職員如經當事人授權，即可代為簽名蓋章而已；而證人林淑慧及胡雨涵均係到庭
    證述其等如何簽訂生前契約之事，與告訴人乙○○有無授權被告代簽契約無關；
    （二）證人賴正和於偵查中曾經到庭證稱：「我們公司規定（職員）不可以（代
    當事人簽名，一定要當事人簽名，授權刻印章」等語，且於原審審理中，亦曾證
    稱：「．．．．．．我會在檢察官那邊說一定要當事人簽名，是我們內部行政要
    求」等情，足認被告所屬之聖恩公司其內部要求一定要當事人簽名授權刻印章，
    況聖恩公司復曾以該契約未經乙○○親筆簽名而自然無效函覆乙○○，有該公司
    九十一年十月八日聖中字第○○一號函影本足佐，足證原審判決尚待商榷等情詞
    ，提起上訴，指摘原審判決被告無罪不當。
三、惟查：
（一）被告是否犯罪，端視有無違反刑罰法規為斷。被告所任職之聖恩公司之內部行
      政管理，縱有要求契約書需經當事人親筆簽名（刻印需經授權，本屬當然）之
      規定，亦即該公司之職員縱使獲得當事人之授權，亦不得替當事人在契約書上
      代簽姓名，但此究屬公司之內規，尚不能認定聖恩公司上開內部規定即係刑罰
      法規，而對有經當事人授權，但違反上開公司內規，而替當事人在契約書上代
      簽姓名之職員，逕論刑法偽造私文書之罪責。
（二）經查：本案替被告轉交「生前契約書」給告訴人乙○○之證人甘育真，於警訊
      即證稱：「我曾經受乙○○之託轉交一份用紙摺住東西（我不知道何東西）給
      甲○○」、「甲○○確實有託我轉交乙○○投保國寶集團聖恩開發股份有限公
      司生前契約書給乙○○，但我無法確定甲○○轉交給我日期」、「是甲○○向
      我說，乙○○交待將契約書寄放我這裡，所以我也不確定乙○○是否知道，因
      為我也沒有連絡乙○○來拿」等語（見偵卷第四頁）。經察官及原審法院訊問
      ，證人甘育真亦分別證稱：「是在七月份乙○○在我練瑜珈的時候先交待我將
      一堆紙交給甲○○，我沒有打開看，所以我不知道那是什麼東西，我在隔天就
      拿給甲○○，後來在三到五天內甲○○有託一本契約書用夾鏈袋裝的交給我，
      他說乙○○會跟我聯絡，會來拿，因為乙○○在那段時間出國，我公司很忙，
      就擱著，後來因為乙○○向公司反映沒有收到契約書，所以甲○○在她生產前
      三天來拿回去、「（乙○○交東西給我時），她只說要我轉交給甲○○」（見
      偵卷十六頁）、「我知道她有買，不然她怎麼會有合約書」、「告訴人拿一堆
      紙叫我交給被告，我沒有打開看，所以我不知道是什麼東西，我在她交給我的
      隔天，我就交給被告，過幾天被告拿告訴人的契約書給我，被告講說是告訴人
      指示她將契約書交給我的，我就收下，被告說告訴人之後會來跟我拿契約書，
      之後告訴人沒有來拿契約書，之後被告問我告訴人有無來拿契約書，我回答說
      沒有，所以被告就將契約書拿回去」（原審二五、二六頁）等情明確。經檢察
      官訊問，告訴人乙○○亦對證人甘育真在偵查中所為之上開證詞表示沒有意見
      （見偵卷十七頁），足證證人甘育真上開證詞應可採信。本案告訴人乙○○既
      亦不否認其確曾透過證人甘育真向國寶聖恩公司購買上揭生前契約，且曾在訂
      購申請書上簽名，另依卷附之信用卡簽帳單、信用卡繳付續期款付授權書、訂
      購申請書電子計算一統一發票各一份等影本，亦可證明告訴人乙○○非但業已
      完成刷卡給付頭期款四萬二千元之手續，且更已填載信用卡繳付續期款付授權
      書，同意分期（一年）續付餘款三萬三千元，則依據上情，若非其確與被告達
      成購買生前契約之合意，何以其會為上開行為？其又何需在事後將證人甘育真
      所述之物品，透過證人甘育真轉交給被告？再依據上情，已難認定被告有偽造
      私文書之動機。如被告竟有假冒告訴人名義而偽造私文書之情事，其何以又會
      將所偽造之契約書交付證人甘育真，並請其轉交告訴人乙○○保存？是證人甘
      育真雖因為上開原因致不知告訴人乙○○係交付何物請其轉交給被告，但徵之
      上情，被告辯稱如何獲得告訴人乙○○之授權而在契約書上簽名蓋章等情，應
      屬可信。
四、綜上所述，本案尚無積極證據足以證明被告有公訴人所指訴行使偽造私文書之犯
    行。原審判決因而依據刑事訴訟法第三百零一條第一項之規定，為被告無罪之諭
    知，核無不合。公訴人仍以前開情詞，指摘原審判決被告無罪不當，其上訴核無
    理由，應予駁回。
五、據上論斷，應依刑事訴訟法第三百七十三條、第三百六十八條，判決如主文。
本案經檢察官王雪惠到庭執行職務。
中      華      民      國      九十二    年    十二    月      三      日
                                   臺灣高等法院臺中分院刑事第三庭
                                         審判長法  官  陳  朱  貴
                                               法  官  胡  忠  文
                                               法  官  廖  柏  基
右正本證明與原本無異。
如不服本判決應於收受送達後十日內向本院提出上訴書狀，其未敘述上訴之理由者並
得於提起上訴後十日內向本院補提理由書（均須按他造當事人之人數附繕本）。
                                               書記官  詹  錫  朋
中      華      民      國    九十二     年     十二     月     四      日
                                                                        Ｆ


司法院資訊處製作；財團法人民間司法改革基金會備份。
